最　高　行　政　法　院　判　決
　　　　　　　　　　　　　　　　　　 94年度判字第01850號
上　訴　人　華璟營造有限公司
代　表　人　甲○○
訴訟代理人　高進棖律師
被 上訴 人　財政部臺灣省中區國稅局
　　　　　 （承受雲林縣稅捐捐稽徵處業務）
代　表　人　鄭宗典
上列當事人間因營業稅事件，上訴人對於中華民國92年8月26日
高雄高等行政法院90年度訴字第1994號判決，提起上訴，本院判
決如下：
　　主  文
上訴駁回。
上訴審訴訟費用由上訴人負擔。
　　理  由
一、上訴人涉嫌於民國（下同）86年11、12月間無進貨事實，卻
    取得虛設行號「鋁台企業有限公司」（以下簡稱「鋁台公司
    」）所開立之字軌號碼ＬＣ00000000號等10張統一發票作
    為進貨憑證，金額計新台幣（下同）7,947,500元，並持以
    申報扣抵銷項稅額，致逃漏營業稅397,375元。案經台北市
    稅捐稽徵處查獲，移送雲林縣稅捐稽徵處審理違章成立，乃
    核定補徵營業稅397,375元（上訴人已於89年4月28日繳納）
    ，並處以所漏稅額5倍之罰鍰計1,986,800元（計至百元止）
    。上訴人對該罰鍰處分不服，申請復查，未獲變更，提經訴
    願，亦遭決定駁回，遂提起本件行政訴訟，經原審法院判決
    駁回其訴後仍不服而提起本件上訴。
二、上訴人於原審起訴主張：上訴人確因承攬工程所需，向鋁台
    公司購買鋁製模板，並非無交易，至於鋁台公司有無營業或
    自製或委託代工，則非上訴人所能置喙。且上訴人已提出鋁
    台公司會計人員陳雅惠之切結書、買賣合約書送貨簽收單據
    、現金支出傳票及付款單、公司內帳、工程合約書等相關證
    據，足以證明上訴人與鋁台公司間確有交易。又被上訴人稱
    上訴人之付款方式違反常情及付款金額不符云云，均係推測
    之詞；縱上訴人所提出之金額略有出入，此亦表示上訴人確
    有付款，而非不實之交易。再者，法令並未強制規定付款之
    方式，而本件因時隔已久致資料不全，故不能以上訴人無法
    提示完整憑證即認為上訴人有逃漏稅之違章事實。為此，請
    撤銷訴願決定及原處分。
三、雲林縣稅捐稽徵處在原審答辯則以：商業會計法第9條第1項
    有關「商業之支出超過一定金額以上者，應使用匯票、本票
    、支票要劃撥或其他經主管機關核定之支付工具或方法，並
    載明受款人。」規定中之「一定金額」既經法定程序完成公
    告，即屬外部命令，具有外部拘束之效力，為所有營業人必
    須遵循之規範；上訴人於86年12月24日支付貨款金額高達6,
    250,000元，而其主張係以現金支付貨款，顯然已違反上述
    公告之規範，且上訴人對同一日期巨額付款之資金來源及流
    程，至今未提出具體合理證明。而被上訴人就上訴人所提示
    之付款單與其申報之進項發票核對結果，發現二者金額亦不
    符，即曾於89年8月18日與同年8月28日先後以89雲稅虎一字
    第106133號函、10691號函通知上訴人提供帳簿查核，迄未
    提供；並經多次聯繫上訴人到處說明有關本案之疑義，上訴
    人均置之不理，致被上訴人無法進一步查對系爭有關進貨之
    事實。上訴人雖亦提出鋁台企業有限公司會計人員陳雅惠之
    切結書，證明確實有交易。惟其提示之切結書，並無陳雅惠
    親自簽名蓋章，其上之簽名係「洪清和」，與本案關係不詳
    ，此種不具法定效力之切結書，自不足為證。上訴人依該等
    規定自應於相當期限內保存帳簿憑證，備供主管機關查核之
    需。現上訴人以時隔已久資料不全之理由，規避提供完整憑
    證，係推諉之詞，不足採信。有關所有請款及領款皆由鋁台
    公司之會計陳雅惠出面辦理之事證：上訴人雖提出鋁台公司
    陳雅惠之切結書，惟該切結書，並無陳雅惠親自簽名蓋章，
    其上之簽名係「洪清和」身分證字號Ｚ000000000，惟洪清
    和是喻清企業有限公司之負責人，該公司負責人亦因無進、
    銷交易之事實，因有販賣統一發票牟利之情事，經台北市稅
    捐稽徵處89年2月18日北市稽核甲字第8900192900號刑事案
    件移送台北地檢署偵辦移送書可稽外，並所立切結書日期係
    89年7月，與上訴人所稱付款日期86年11月2日起至86年12月
    27日止，其時間相互比較，顯非真實，其訴詞難謂真正，自
    難採據。上訴人聲稱該等進貨物品為模板，係用於代號8518
    號等15件承攬各項土木工程所需，惟調閱上訴人所稱代號85
    18號等15件工程申報書資料，其中有12件於86年8月30日前
    完工，此12件工程均於上訴人購買模板日期86年11月至12月
    間前完工，應該無需再使用模板；另有2件（代號8513,8514
    ）開工日期86年9月18日完工日期86年11月18日，有1件（代
    號8615）開工日期86年10月4日完工日期86年12月4日，此3
    件開工日期均於上訴人購買模板日期前，按工程施工基礎即
    需模板，何以即將完工上訴人始大量購買壹萬坪模板？足見
    上訴人並無進貨事實，上訴人所訴，應不足採信等語，資為
    抗辯。
四、原審斟酌全辯論意旨及調查證據之結果，以：經查，上訴人
    於86年11月、12月間取得鋁台公司之進貨發票，金額為7,94
    7,500元，而比對卷附之付款明細單及發票，其付款明細單
    所載付款日期係自86年10月28日至同年12月31日止，合計7
    次，惟發票日期則從86年11月2日起至86年12月27日止，合
    計開立發票10紙，不論次數、單筆交易、總額均不相符，倘
    確有實際交易，何以無從勾稽。甚且，上訴人表示其自86年
    1月20日即開始向鋁台公司購進模板，然其取得之發票日期
    卻大抵集中在86年11月、12月間，亦有悖於一般交易常情。
    況按「商業之支出超過一定金額以上者，應使用匯票、本票
    、支票、劃撥或其他經主管機關核定之支付工具或方法，並
    載明受款人。前項之金額由中央主管機關定之。」「公告商
    業之支出超過新台幣壹百萬元以上者，應使用匯票、本票、
    支票、劃撥或其他經主管機關核定之支付工具或方法，並載
    明受款人。並自85年元月1日實施。」商業會計法第9條暨經
    濟部84年10月28日經（84）商字第84222667號函釋分別定有
    明文可據。惟核上訴人所提示之付款明細單，其於86年12月
    24日支付貨款金額高達6,250,000元，而上訴人復表示系爭
    模板之貨款係以現金支付，顯與實務上之商業習慣不符。況
    上訴人又未能就該日期鉅額付款之資金來源及流程提出具體
    合理之證明，尚難認其所稱付款之情為真實。上訴人復謂其
    向鋁台公司購買之系爭模板係用於代號8518號等15件承攬各
    項土木工程所需，若無進貨事實，上訴人如何完成上開承攬
    工程云云。惟查上訴人所稱代號8518號等工程申報書資料，
    其中有大多數工程於86年8月30日前完工，亦即均於上訴人
    購買模板（86年10月至12月間）前已告完工，應該無需再使
    用模板；另代號8513,8514等二件工程之開工日期與完工日
    期分別為86年9月18日及同年11月18日，而代號8615工程之
    開工日期與完工日期則係86年10月4日及同年12月4日，上述
    三件工程亦均於上訴人86年10月、12月間購買模板前即已開
    工，上訴人未於開工之際購進模板，遲至工程即將完竣時始
    大量購進壹萬坪之模板，亦不合常理。故上訴人辯稱其既已
    完成上開承攬工程，即足證明確有進貨事實云云，洵難採信
    。至上訴人又稱其向鋁台公司購買模板，均係與該公司會計
    陳雅惠接洽簽約及領款事宜，並提示陳雅惠出具之切結書為
    證乙節。惟查，該切結書之立書日期係89年7月，與上訴人
    所稱付款日期86年11月2日至86年12月27日，並不相符，顯
    係為事後彌縫而作。再者，切結書上並無陳雅惠親自簽名蓋
    章之跡，僅有與鋁台公司併同涉嫌虛設行號之喻清公司負責
    人洪清和之簽名字樣，有該切結書影本附卷可參；且在本院
    審理中，陳雅惠雖經原審法院通知，亦未到庭就付款之過程
    予以說明。從而，自難憑上訴人片面之詞，遽認該切結書所
    表彰上訴人付款予鋁台公司乙情確係真實。上訴人猶執此書
    據主張其與鋁台公司確有實際交易行為，殊難採取。倘如上
    訴人所述，其確係與鋁台公司有實際交易行為，則上訴人自
    應提供公司帳簿供被上訴人查核，俾瞭解雙方交易之過程，
    蓋此乃上訴人最易取得且係證明雙方間交易行為最為明確之
    證據資料；抑且，公司帳簿既關切上訴人之自身利益，上訴
    人自負有協力提供該項帳證以供稽徵機關查明之義務，此亦
    符合前述舉證責任分配之精神。然查，上訴人於申請復查時
    ，經原處分機關即雲林縣稅捐稽徵處就此疑點，曾經二次以
    89年8月18日89雲稅虎一字第106133號及89年8月28日89雲稅
    虎一字第106991號函請上訴人提供公司帳簿以憑查核，惟上
    訴人均未提出，致無法查對上訴人實際交易之對象為鋁台公
    司，是上訴人上開之主張，已難信為真實。縱上訴人指稱依
    被上訴人92年3月25日中區稅雲縣一字第0920009018函所示
    ，已認上訴人各承攬工程使用模板面積約9千坪，即與上訴
    人所述購買之模板數量約一萬坪相當，惟同前揭說明，上訴
    人對於購買模板之交易過程，未能提示公司相關帳證以憑核
    對，如何能認上訴人確係向鋁台公司購進系爭模板？上訴人
    僅以各該承攬工程所使用模板數量與其所稱向鋁台公司購進
    之數量相同，遽謂其確實有向鋁台公司購買模板施工，自不
    足採信。又人民違反法律上之義務而應受行政罰之行為，法
    律無特別規定時，雖不以出於故意為必要，仍須以過失為其
    責任條件。但應受行政罰之行為，僅須違反禁止規定或作為
    義務，而不以發生損害或危險為其要件者，推定為有過失，
    於行為人不能舉證證明自己無過失時，即應受處罰，司法院
    釋字第275號解釋在案。本件上訴人既無進貨事實，卻取得
    虛設行號之鋁台公司所開立之統一發票用以申報扣抵銷項稅
    額等情，已如前述，則上訴人縱無故意，亦難辭過失之咎，
    被上註人據以科處罰鍰，即非無據。綜上所述，上訴人上揭
    主張及所提出之證物，均不足以認定上訴人確有向鋁台公司
    進貨之情事，而依鋁台公司負責人沈清結在台北市稅捐稽徵
    處之談話筆錄、系爭異於交易常態之發票記載方式、購貨內
    容及現金給付方式，本件被上訴人主張上訴人並無系爭發票
    所載向鋁台公司進貨之事實，應堪認定。則上訴人無進貨事
    實，卻取得虛設行號所開立之統一發票作為進項憑證申報扣
    抵銷項稅額，揆諸首開規定暨說明，自應依行為時營業稅法
    第51條第5款規定按所漏稅額裁處罰鍰。故而，被上訴人依
    據行為時營業稅法第51條第5款規定暨參酌稅務違章案件裁
    罰金額或倍數參考表，按所漏稅額裁處5倍罰鍰計1,986,800
    元，於法洵無違誤，訴願決定予以維持，亦無不合。上訴人
    提起本件訴訟，求為撤銷，為無理由，應予駁回。因而為上
    訴人敗訴之判決，核無違誤。
五、本院經查：(一)、上訴意旨復以：(1)、被上訴人並未再提出「
    鋁台公司所為之每一件之交易均為虛偽交易」、「鋁台公司
    與上訴人間之每一次交易均為虛偽交易」，僅泛指鋁台公司
    為虛設行號，上訴人所取得之發票即非合法，被上訴人對於
    此部份之舉證，尚非充足。原判決對於上開事項應先詳加調
    查審認，不宜以被上訴人所提出之證據即認真正而予以採認
    ，是原判決有判決不適用法則之違法。(2)、沈清結之訪談筆
    錄，僅為其個人之片面陳述，且與其於偵查中之陳述不一致
    ，原判決據以採認「稅捐處之訪談筆錄」，其前後有矛盾之
    處。又被上訴人提出於卷內之證據，顯然不足證明其課稅處
    罰之依據，惟原判決卻仍認為被上訴人舉證已足，此亦有判
    決不適用鈞院36年判字第16號判例之違法。(3)、被上訴人主
    張上訴人有虛偽交易之事實，理應由其負舉證之積極責任。
    惟查，原判決卻跳過被上訴人先為舉證之階段，直接認為上
    訴人應負有交易行為及進貨事實之舉證責任，是應有判決不
    適用法則之違法。(4)、原審上訴人訴代蔡文偉所稱，請款日
    非等於付款之日，有時會因公司財務狀況或因業主拖延付款
    而拖拖拉扯。比對上訴人帳戶之交易明細，於86年12月24日
    當天，是總共分3次提領355,000元、325,000元、300,000元
    ，合計980,000元，並無同日支付625萬之情事。亦未超過經
    濟部所規定之100萬元標準。對此部分依客觀之證據所示，
    並無當日付款逾100萬元以上之情形。此於原審辯論庭兩造
    即已就此說明。是原判決又據以為判決之理由，即屬矛盾。
    退一步言，依原處分書所載，其僅記載應處罰5倍即1,986,8
    00元之罰鍰，未敘明處罰『倍數』之理由。而依營業稅法第
    51條第5款違章情形二之規定，其處罰得為1至10倍，何以會
    處罰5倍，未見被上訴人說明。原判決對於罰鍰倍數部分，
    違反明確性原則等語。(二)、然查「營業人左列進項稅額，不
    得扣抵銷項稅額：一、購進之貨物或勞務未依規定取得並保
    存第33條所列之憑證者。」、「進項稅額，指營業人購買貨
    物或勞務時，依規定支付之營業稅額。」、「納稅義務人有
    左列情形之一者，除追繳稅款外，按所漏稅額處1倍至10倍
    罰鍰：五、虛報進項稅額者。」行為時營業稅法第19條第1
    項第1款、第15條第3項及第51條第5款分別定有明文。又「
    營業稅法第51條第5款規定，納稅義務人虛報進項稅額者，
    除追繳稅款外，按所漏稅額處5倍至20倍罰鍰（已修正為1倍
    至10倍），並得停止其營業。依此規定意旨，自應以納稅義
    務人有虛報進項稅額，並因而逃漏稅款者，始得據以追繳稅
    款及處罰。」業經司法院釋字第337號解釋在案。又「二、
    為符合司法院大法官會議釋字第337號解釋意旨，對於營業
    人取得非實際交易對像所開立之統一發票作為進項憑證申報
    扣抵銷項稅額之案件，應視情節，分別依左列原則處理。（
    一）取得虛設行號發票申報扣抵之案件：２、有進貨事實者
    ：（２）除該營業人能證明確有支付進項稅額予實際銷貨之
    營業人，並經稽徵機關查明該稅額已依法報繳者，應依營業
    稅法第19條第1項第1款規定，就其取得不得扣抵憑證扣抵銷
    項稅額部分，追補稅款，不再處漏稅罰外，其虛報進項稅額
    ，已構成逃漏稅，應依營業稅法第51條第5款規定補稅並處
    罰。」經財政部83年7月9日台財稅第831601371號函在案。
    且上開函釋均係上級機關為下級機關在執行職務時之依據所
    為之解釋，性質上屬行政規則，其內容係闡明法規之原意，
    核與我國現行營業稅係屬加值型營業稅之特性相合，且上述
    函釋引入納稅義務人協力義務之精神，亦與前述司法院釋字
    第337號解釋意旨相符，自得自原法規生效時日起予以援用
    。而本件上訴人於85年11、12月間購買模板，未依規定取得
    合法憑證，而取得虛設行號，非實際交易對象鋁台企業有限
    公司所開立之字軌號碼ＬＣ00000000號等10張統一發票充
    當進項憑證，並據以申報扣抵銷項稅額，違反行為時營業稅
    法第19條第1項第1款及第33條第1款規定，原處分乃依同法
    第51條第5款規定，除追繳營業稅397,375元外，並按所漏稅
    額397,375元處5倍罰鍰1,986,800元，揆諸前開規定，尚無
    違誤，訴願、複查決定及原判決亦予維持，均無不合。次按
    司法院議釋字第309號解釋：「．．．所得稅法第83條之1規
    定：『稽徵機關或財政部指定之調查人員進行調查時，如發
    現納稅義務人有重大漏稅嫌疑，得視案情需要，報經財政部
    核准，就納稅義務人資產淨值、資金流程及不合營業常規之
    營業資料進行調查。』『稽徵機關就前項資料調查結果，證
    明納稅義務人有逃漏稅情事時，納稅義務人對有利於己之事
    實，應負舉證之責。』．．．。」對有重大逃漏稅嫌疑之案
    件，以法律明定其調查方法，如依調查結果，認為足以證明
    有逃漏稅情事時，並許納稅義務人提出反證，以維護其權益
    ，與憲法尚無牴觸。」。依上開解釋意旨可知，在稅捐行政
    訴訟舉證責任，稽徵機關已就納稅義務人資產淨值、資金流
    程及不合營業常規之營業資料進行調查，並就前項資料調查
    結果，證明納稅義務人有逃漏稅情事，納稅義務人對有利於
    己之事實，應負舉證之責。本案上訴人違章事實明確，又未
    能舉證，以實其說。上訴人主張被上訴人違反舉證責任，顯
    無足採，原判決亦無違背本院36年判字第16號判例。又「稅
    務違章案件裁罰金額或倍數參考表」之訂定目的，係租稅主
    管機關為統一法令適用，及下級稽徵機關決定違章案件處罰
    金額時，有較具體之標準可供依循，並避免相同案件處罰數
    額因機關，其法律性質屬於裁量性行政規則，因此倘該倍數
    參考表無裁量違法之情事，稽徵機關依據該標準所為之裁罰
    決定，應認為其屬於合法之裁量決定。再查，原判決已就本
    件爭點即上訴人主張其取得鋁台企業有限公司所開立之統一
    發票，並無故意或過失可言各節，為不可採等情，明確詳述
    其得心證之理由，有如前述。並與前開行為時營業稅法等法
    令規定及解釋、函釋、要無不合，尚無判決不適用法規或適
    用不當及理由矛盾之違法。至於上訴人其餘訴稱各節，乃上
    訴人以其對法律上見解之歧異，就原審取捨證據、認定事實
    之職權行使，指摘其為不當，均無可採。綜上所述，上訴意
    旨指摘原判決違誤，求予廢棄，難認有理由，應予駁回。
據上論結，本件上訴為無理由，爰依行政訴訟法第255條第1項、
第98條第3項前段，判決如主文。
中　　華　　民　　國　　94　　年　　11　　月　  30　　日
                  第三庭審判長法  官　徐　樹　海
                              法  官　廖  宏  明
                              法  官　黃　合　文
                              法  官　林　茂　權
                              法  官  鄭  小  康
以  上  正  本  證  明  與  原  本  無  異
中　　華　　民　　國　　94　　年　　12　　月　　2　　 日
　　　　　　　　　　　　　　　書記官　蘇　金　全
